【裁判字號】    89,上易,1885
【裁判日期】    891206
【裁判案由】    竊佔
【裁判全文】
臺灣高等法院高雄分院刑事判決                  八十九年度上易字第一八八五號
    上訴人
    即被告  丙○○
    選任辯護人  周村來  律師
    選任辯護人  周元培
右上訴人因贓物案件，不服台灣高雄地方法院八十九年度易字第三九一九號中華民國
八十九年十月十九日第一審判決（起訴案號：台灣高雄地方法院檢察署八十九年度偵
字第一一九七六號），提起上訴，本院判決如左：
    主  文
原判決撤銷。
丙○○無罪。
    理  由
一、公訴意旨略以，丙○○居住在其夫自幼居住高雄市○○區○○段四五八地號國有
    土地之之木屋，八十九年三月，丙○○將木屋拆除，意圖自已不法之利益，在原
    地興建鐵皮磚造屋，並在四週興建磚造圍牆，加以竊佔。嗣於同年月六日為國有
    財產局人員發現，加以阻止，其拒不聽從，仍繼續興建完成。丙○○係犯刑法第
    三百二十條第二項之竊佔罪。
二、公訴人認被告丙○○係犯刑法第三百二十條第二項之竊佔罪。係以被告供認不諱
    ，並有現場照片附卷可稽，為其論據。訊據上訴人即被告丙○○坦承有於前揭時
    地自案外人潘豫枝讓渡該土地及木屋之使用權，並拆除後在原地興建鐵皮磚造屋
    ，並在四週興建磚造圍牆增加住屋佔用面積之事實，惟否認有竊佔之犯意，辯稱
    ：其於蓋房子時，國有財產局人員有來照相，其有向國有財產局申請承租系爭土
    地云云。
三、按犯罪事實應依證據認定之，無證據不得推定其犯罪事實；又不能證明被告犯罪
    或其行為不罰者，應諭知無罪之判決，刑事訴訟法第一百五十四條、第三百零一
    條第一項分別定有明文。次按刑法第三百二十條第二項竊佔罪之成立，以意圖為
    自己或第三人不法利益，而竊佔他人之不動產為構成要件。
四、經查：
（一）右揭事實固據告發人財政部國有財產局南區辦事處之代理人甲○○於台灣高雄
      地方法院到庭指訴甚詳，而系爭鐵皮磚造屋係坐落於高雄市○○區○○段四五
      八地號土地上，該土地之所有權人為中華民國，管理者係財政部國有財產局，
      所佔用之面積約計四九八平方公尺，此有土地登記謄本一份、國有土地勘（清
      ）查表及鳥瞰簡圖各一紙附卷可稽，自堪信為真實。
（二）上揭土地，早於六十二年由訴外人潘景峰設籍於該處，潘景峰於七十二年十一
      月二十二日死亡，由其女潘豫枝繼承，直至八十九年初因潘豫枝須款孔急，遂
      與被告協議，由潘女賣出系爭土地之權利予被告，業據被告於台灣高雄地方法
      院具狀陳明至詳，並有高雄市旗津區戶政事務所八十九年三月二十八日高市旗
      戶字第０八四０號函及戶籍登記簿、讓渡書可按（見原審卷第十五至十人頁）
      。至於被告申請承租之土地係同地段四二九地號之國有土地，並非其興建鐵皮
      磚造屋之四五八地號土地，且其申請承租之資格亦與規定不合，該申請並未經
      國有財產局同意承租，亦有財政部國有財產局南區辦事處八十九年四月十七日
      台財產南管第八九○○○一○七一○號函附卷可佐，此部分與本案無關。
（三）被告以四十二萬元之代價，向案外人潘豫枝讓受有財產價值之占有土地及已破
      舊無財產價值之木屋權利之情形，係買賣，有其讓渡書可按，據載「潘豫枝將
      座落旗津區○○里○○路一００之一九０號之房屋係於八十九年三月二十七日
      擁有占有使用權（含地上物）無誤，今願將上述之權利讓渡於丙○○，已當面
      點交完畢，讓渡權利金四十二萬元，經讓渡人查收確認，（經潘豫枝簽名捺指
      印）」（見原審卷第十八頁），潘豫枝於原審法院亦同此供述無異，該土地出
      讓人係受自其父潘景峰，於六十二年間已設籍於該處，但對之並無任何權源，
      乃係竊佔，雖其潘景峰已罹於追訴時效且已死亡，但該土地仍屬竊佔所得之贓
      物。該土地廣及四九八平方公尺，被告竟能以區區四十二萬元買受，未能移轉
      登記，且拆除舊屋後，花費巨資，興建磚造鐵皮屋並修築圍牆豪宅，有屏東林
      區管理處旗山工作站函一紙、系爭房屋興建中及完成後之照片各三幀及拆除前
      之照片二幀附卷可證（見警卷第八頁、偵查卷第九頁、原審卷第二十六頁）。
      顯係知贓，以其價廉而故買之。
（四）按被告向潘豫枝所購之土地，係在潘女之父潘景峰竊佔完成以後始行買受，祇
      能成立故買贓物罪，與收買動產之盜贓初無異致，不能謂其收買行為即為竊佔
      不動產，至收買後之營建行為，屬處分贓物行為，亦不成立他罪，有最高法院
      二十六年渝上字第一五六０號判例可資參照。
（五）被告支付價金，受讓他人竊佔之土地而使用該土地構建房屋及圍牆，自與前揭
      揭所述竊佔罪之構成要件不合。
五、原審認被告犯竊佔罪，為科刑之判決，不無違誤，被告上訴否認竊佔，非無理由
    ，應由本院撤銷改判，不能証明被告犯罪，自應諭知被告無罪。
六、被告是否犯故買贓物罪，未據起訴，應由檢察官另行偵辦，附此敘明。
據上論斷，應依刑事訴訟法第三百六十九條第一項前段、第三百六十四條、第三百零
一條第一項，判決如主文。
本案經檢察官劉翼謀到庭執行職務。
中    華    民    國     八十九     年      十二      月      六        日
                              臺灣高等法院高雄分院刑事第四庭
                                  審判長法官  莊  鎮
                                        法官  李春昌
                                        法官  陳啟造
右乙本證明與原本無異。
不得上訴。
                                      書記官  黃貞嘉
中    華    民    國     八十九     年      十二      月      八        日
                                                                        Ｋ


司法院資訊處製作；財團法人民間司法改革基金會備份。
